臺灣嘉義地方法院民事裁定　100年度事聲字第5號
聲明異議人
即 債權 人　台北富邦商業銀行股份有限公司
法定代理人　韓蔚廷
聲明異議人
即 債權 人　萬泰商業銀行股份有限公司
法定代理人　盧正昕
代　理　人　莊政文
相　對　人
即 債務 人　鄭溧姮原名：鄭.
上列聲明異議人即債權人因與相對人即債務人間消費者債務清理
事件，對本院司法事務官於民國99年11月29日所為98年度司執消
債更字第23號裁定提出異議，本院裁定如下：
    主  文
異議駁回。
聲明異議費用由聲明異議人負擔。
    理  由
一、按關於更生或清算之程序，除本條例別有規定外，準用民事
    訴訟法之規定，消費者債務清理條例第15條定有明文。復按
    當事人對於司法事務官處理事件所為之終局處分，得於處分
    送達後10日之不變期間內，以書狀向司法事務官提出異議。
    司法事務官認前項異議有理由時，應另為適當之處分；認異
    議為無理由者，應送請法院裁定之。法院認第1項之異議為
    有理由時，應為適當之裁定；認異議為無理由者，應以裁定
    駁回之，民事訴訟法第240條之4第1至3項亦定有明文。本件
    聲明異議人（下稱異議人）就本院司法事務官於民國99年11
    月29日以98年度司執消債更字第23號認可相對人即債務人更
    生方案裁定之終局處分，聲明不服提起異議，是本院自應依
    法就司法事務官所為之處分，審究異議人之異議有無理由，
    合先敘明。
二、聲明異議意旨略以：
  (一)台北富邦商業銀行股份有限公司部分：鈞院認可更生方案以
    債務人每月收入新臺幣（下同）17,900元，扣除更生方案履
    行期間每月必要支出9,914元後，容許債務人保留486元作為
    應急之用，僅以每期7,500元償還債務，卻未提及債務人當
    月份若無急需，該筆款項是否繳回償還債務，債權人認有未
    盡公允之處。又清算價值維持原則及可處分所得基準僅係消
    費者債務清理條例最低清償限制，並非公允與否之絕對標準
    ，本件更生方案債務人還款額度將肇致債權人受有高達八成
    之損失，鈞院對於債務人之償債意圖、心態、客觀財務分配
    ，債權人受償比例、額度、期間等因素，應兼籌並顧，以符
    合立法意旨，本件認可之更生方案有違反消費者債務清理條
    例第63條第1項第3款情事，難認公允，爰予聲明異議，請求
    廢棄認可之更生方案，債務人應修正更生方案等情。
  (二)萬泰商業銀行股份有限公司部分：鈞院認可之更生方案不公
    允，倘債務人於積欠龐大債務後，卻於身體健康無虞之下，
    長期僅以每月賺取微薄之17,900元收入而滿足，實難謂其已
    盡全力於償還債務上，況其目前每月收入僅比勞動基準法所
    定之基本工資17,280元高出620元而已，債務人未努力增裕
    收入並盡最大還款之誠意，而8年更生期間，債務人主張每
    月收入僅17,900元，將不當消費所累積之債務無端轉嫁予各
    債權人，難認妥適、公允。且債務人更生報告書內顯示更生
    前二年平均月收入有34,005元，具有為更生期間收入所得之
    相當參考依據，債務人曾有能力領取3萬餘元之薪資水準，
    有足夠學歷或專才可再覓得比現行更高薪之工作，卻未見債
    務人有此積極作為，鈞院忽視此等問題，任由道德風險產生
    ，難令債權人信服，本件認可裁定有可議之處，為此聲明異
    議，請求廢棄原更生認可裁定等情。
三、消費者債務清理條例之制定，乃為使負債務之消費者得依本
    條例所定程序清理其債務，保障債權人之公平受償，謀求消
    費者經濟生活之更生，故除有同條例第63條第1項或第64條
    第2項情形外，法院得斟酌裁量認可更生方案。本院98年度
    司執消債更字第23號裁定認可之更生方案，債務人積欠之債
    務總額為1,632,900元，以其每月收入17,900元，扣除生活
    必要支出9,914元後，酌留486元應急之用，以7,500元作為
    每期更生還款金額，清償96期總金額為720,000元，債務總
    清償成數為44.09％等情，有該裁定在卷可稽。本件債務人
    原任職於中國砂輪企業股份有限公司，因遭前夫騷擾，致債
    務人精神受創，連續搬家並常請假就醫，公司作業受影響，
    於98年4月離職，目前任職於婚紗公司，月薪約17,900元等
    情，有中國砂輪企業股份有限公司離職通知函及薪資清冊、
    診斷證明書、病歷資料、民事暫時保護令聲請狀、新竹縣政
    府警察局竹北分局六家派出所處理家庭暴力與兒少保護案件
    調查紀錄通報表、九九婚紗攝影有限公司函覆債務人薪資明
    細表等在卷可稽，參酌其財產資料、存摺明細、勞保資料等
    並無不符，堪認債務人因婚姻家庭因素影響工作，而由原薪
    資較優渥之公司離職，其更生前3萬餘元之收入因此減少為
    目前之每月收入17,900元。異議人並未提出債務人有故意隱
    匿其收入或其收入確實明顯高於其陳報之金額，再觀其提出
    之更生方案中所列每月必要支出項目，包括膳食費4,500元
    、交通費500元、通訊費300元、勞健保費614元、住宅費3,0
    00元、日常生活用品1,000元等共計9,914元，與行政院內政
    部公告之臺灣省每人每月最低生活費9,829元相近，所列支
    出並未逾一般人生活必要程度，參以債務人高中職畢業，為
    躲避前夫家暴騷擾多次搬家並變更姓名，有精神憂鬱傾向，
    離職後即積極找工作，其以每月收入扣除上開必要生活費用
    後，酌留486元應急之用，將剩餘金額7,500元，作為每月還
    款金額，堪認其確有還款之誠意，異議人認上揭486元若無
    急需，應納入更生還款金額云云，尚乏明確性，自非可採。
    又本件衡諸債務人所提更生方案未具消費者債務清理條例第
    63條第1項、第64條第2項所定不得認可更生方案之事由存在
    ，如更生方案不予認可，依本條例開始進行清算程序，以債
    務人稅務電子閘門財產所得調件明細表所示財產狀況，反致
    使債權人受償無幾，受實質上不利益。本院司法事務官斟酌
    債務人所提更生方案，認其條件核屬公允、適當、可行，在
    為平衡保障債權人之公平受償，並謀求債務人經濟生活之更
    生重建等消費者債務清理條例之立法要求下，依同條例第64
    條第1項裁定予以認可債務人所提更生方案，並依同條例第6
    2條第2項酌定其生活限制，經核並無不合。異議人所執前詞
    ，指摘原裁定不當，求予廢棄，為無理由，應予駁回。
四、依消費者債務清理條例第15條，民事訴訟法第240條之4第3
    項後段、第95條、第78條，裁定如主文。
中    華    民    國   100    年    1     月    31    日
                  民事第三庭  法  官  陳端宜
以上為正本係照原本作成。
如不服本裁定，應於裁定送達後10日內，以書狀向本院提出抗告
，並繳納抗告費新臺幣1,000元。
中    華    民    國   100    年    1     月    31    日
                              書記官  馬嘉蓮